【裁判字號】    99,裁,1371
【裁判日期】    990617
【裁判案由】    聲請停止執行
【裁判全文】
最  高  行  政  法  院  裁  定
                                      99年度裁字第1371號
抗  告  人  台灣羅德史瓦茲有限公司
代  表  人  甲○○
訴訟代理人  江孟貞  律師
            白梅芳  律師
            高瑞德  律師
上列抗告人因與相對人陸軍保修指揮部飛彈光電基地勤務廠間聲
請停止執行事件，對於中華民國99年3月31日臺北高等行政法院
99年度停字第27號裁定，提起抗告，本院裁定如下︰
    主  文
抗告駁回。
抗告訴訟費用由抗告人負擔。
    理  由
一、緣抗告人參與相對人辦理「頻譜分析儀等4項」採購案，經
    判定得標，於民國（下同）98年5月20日與相對人簽署訂購
    軍品契約，然抗告人所交付第四「Agilent E1420頻率計數
    器」功能提昇之模組（下稱系爭提昇模組），經相對人以98
    年9月25日陸保電技字第0980003425號函認系爭提昇模組於
    目視檢查及複驗均不合格，未依約提供合法原廠授權碼證明
    文件，而解除該單項之採購契約，並預告將予以刊登政府採
    購公報（下稱原處分），抗告人提出異議，復不服相對人98
    年10月26日陸保電技字第0980003813號書函覆異議處理結果
    ，抗告人提出申訴，經行政院公共工程委員會以99年3月4日
    工程訴字第09900083960號函檢附採購申訴審議判斷書駁回
    抗告人之申訴，抗告人仍不服審議判斷結果，向原審法院聲
    請停止原處分之執行。經原審法院99年度停字第27號裁定予
    以駁回，抗告人仍不服，遂提起抗告。
二、抗告意旨略謂：依本院96年度裁字第567號、91年度裁字第1
    350號及高雄高等行政法院90年度停字第13號裁定可知，原
    處分之執行將使以參與政府採購案為重要營業收入來源之抗
    告人發生營運重大困難、損害抗告人於業界辛苦建立之聲譽
    及信用並剝奪抗告人參與非政府採購案之機會，恐切斷抗告
    人營業生存之命脈，致使抗告人之員工及其家屬陷入生活之
    困境，顯見執行原處分將發生難以回復之損害；原裁定認定
    執行原處分不發生難以回復之損害，顯與我國實務見解相衝
    突；而原裁定完全未審酌抗告人於99年3月31日補充理由狀
    中所提之重要論據，即認定原處分之執行並無難以回復之損
    害，構成裁定不備理由之違法；且原處分亦不符合政府採購
    法第102條第3項之要件，不應執行；又相對人已執行原處分
    ，於99年3月17日將抗告人刊登政府採購公報，是以本件實
    具有急迫情事等語。
三、本院查：
  (一)按原處分或原決定之執行，將發生難於回復之損害，且有急
    迫情事者，當事人始得聲請行政法院裁定停止執行，此觀行
    政訴訟法第116條第2項前段規定甚明。又所謂難以回復之損
    害，係指其損害不能回復原狀，或在社會一般通念上，如為
    執行可認達到回復困難之程度，且均不能以金錢估價賠償者
    而言；所謂急迫情事，則指原處分或決定已開始執行或隨時
    有開始執行之虞，且其急迫情事非因可歸責於當事人之事由
    所造成而言。
  (二)原裁定駁回抗告人在原審之聲請，其理由略以：相對人將抗
    告人列為拒絕往來廠商公告名單，刊登於政府採購公報，依
    政府採購法第103條第1項規定，抗告人自刊登之次日起1年
    內不得參與投標或作為決標對象或分包廠商，因此抗告人固
    無法於該1年內參與政府之採購案件或分包工作，惟該法律
    效果並非撤銷抗告人之營利事業登記，抗告人仍得本其營利
    事業登記項目繼續經營，且限制期間亦僅1年，非必然即使
    抗告人營運陷入困難。又縱認抗告人因原處分無法參與其他
    公共工程投標或一般公司行號因此將抗告人列入拒絕往來廠
    商名單而發生營利損害，仍屬財產上之損害，在一般社會通
    念上，並非不能以金錢賠償，難謂將發生難於回復之損害。
    至抗告人所引本院91年度裁字第1350號裁定，係屬個案，與
    本件案情未盡相同，並未選編為判例，抗告人尚難執為對其
    有利論據。又本件行政訴訟起訴前，抗告人曾依行政訴訟法
    第116條第3項規定，聲請停止同一原處分之執行，業經原審
    法院以99年度停字第7號裁定駁回在案等語。按廠商有政府
    採購法第101條第1項各款情形之一，而將其違規情形刊載於
    政府採購公報者（本件情形涉及同條項第12款），所產生之
    法律效果既僅係禁止該廠商於一定期間內參與政府之採購案
    件，並不禁止經營其他業務，故非一經刊登政府採購公報即
    必然使抗告人無法營運，甚至危及其生存；何況縱使抗告人
    未被刊載於政府採購公報，其亦不一定能隨時標得政府採購
    案，足見系爭停權1年處分與抗告人之生計並無相當因果關
    係。原裁定以原處分之執行，難謂將發生難於回復之損害，
    而駁回本件停止執行之聲請，經核其認事用法均無違誤。
  (三)綜上所述，原裁定並無不合，抗告論旨，仍執前詞，指摘原
    裁定違誤，求予廢棄，難認有理，應予駁回。
四、依行政訴訟法第104條、民事訴訟法第95條、第78條，裁定
    如主文。
中    華    民    國    99    年    6     月    17    日
                    最高行政法院第四庭
                        審判長法官  劉  鑫  楨
                              法官  劉  介  中
                              法官  林  文  舟
                              法官  曹  瑞  卿
                              法官  陳  鴻  斌

以  上  正  本  證  明  與  原  本  無  異
中    華    民    國    99    年    6     月    18    日
                              書記官  邱  彰  德

司法院資訊處製作；財團法人民間司法改革基金會備份。
